【裁判字號】    98,台上,1537
【裁判日期】    980326
【裁判案由】    違反槍砲彈藥刀械管制條例等罪
【裁判全文】
最高法院刑事判決            九十八年度台上字第一五三七號
上  訴  人  甲○○
選任辯護人  郭百祿律師
上  訴  人  乙○○
            丙○○
上列上訴人等因違反槍砲彈藥刀械管制條例等罪案件，不服台灣
高等法院中華民國九十五年八月八日第二審判決（九十五年度上
訴字第一九六五號，起訴案號：台灣基隆地方法院檢察署九十四
年度偵字第一三六八號），提起上訴，本院判決如下：
    主  文
原判決關於甲○○、丙○○部分撤銷，發回台灣高等法院。
其他上訴駁回。
    理  由
一、撤銷發回部分（即上訴人甲○○、丙○○部分）：
本件原判決撤銷第一審關於甲○○、丙○○部分之科刑判決，改
判依想像競合及牽連犯關係，從一重論處其二人共同未經許可，
持有可發射子彈具有殺傷力之改造手槍罪刑，固非無見。
惟查(一)刑事訴訟法第一百五十九條第一項規定，被告以外之人於
審判外之言詞或書面陳述，除法律有規定者外，不得作為證據。
原判決採用證人葉啟賢、林郡婷於警詢之證言，作為判斷之依據
（見原判決七、八頁），但對彼等該項審判外之陳述，如何有證
據能力，未見說明，尚有未當。(二)原判決雖認定上訴人乙○○、
甲○○、丙○○向葉啟賢、林郡婷恐嚇取財時，乙○○取出系爭
槍、彈恐嚇，就乙○○當時該項持有槍、彈行為，甲○○、丙○
○亦為共同正犯。然原判決事實欄僅記載上訴人等三人基於共同
之犯意，意圖為自己不法之所有，在乙○○、甲○○共同經營之
夢昇華美容貴族生活館辦公室內，乙○○、丙○○喝斥指責葉啟
賢、林郡婷違約，致無法辦理貸款，應予賠償，甲○○在旁勸其
賠償。乙○○命葉啟賢及林郡婷交付違約金新台幣（下同）三萬
元暨精神損害賠償二十萬元，並取出具有殺傷力之改造手槍一支
，顯示彈匣內之子彈，揚言「這是真槍」、「會死人」等語；丙
○○則取出乙○○所有之電擊棒一支，打開電源發出電擊之「啪
」、「啪」聲響，揚言「這會電昏人」等語，使葉啟賢及林郡婷
心生畏懼，由葉啟賢當場書立二十萬元之借據，葉啟賢及林郡婷
共同簽發三萬元之本票暨交付現金八千元予乙○○等情（見原判
決二、三頁）。對乙○○當時之持有該槍、彈行為，甲○○、丙
○○是否事先知悉，與乙○○如何有犯意聯絡及行為分擔，並未
明白認定，理由亦無說明，遽論其三人為共同正犯，自屬理由不
備。以上或為上訴意旨所指摘，或為本院得依職權調查之事項，
應認原判決關於甲○○、丙○○部分，有撤銷發回之原因。
二、駁回部分（即上訴人乙○○部分）：
(一)非法持有可發射子彈具有殺傷力之槍枝部分：
按刑事訴訟法第三百七十七條規定，上訴於第三審法院，非以判
決違背法令為理由，不得為之。是提起第三審上訴，應以原判決
違背法令為理由，係屬法定要件。如果上訴理由書狀並未依據卷
內訴訟資料，具體指摘原判決不適用何種法則或如何適用不當，
或所指摘原判決違法情事，顯與法律規定得為第三審上訴理由之
違法情形，不相適合時，均應認其上訴為違背法律上之程式，予
以駁回。乙○○上訴意旨略稱：1.系爭槍、彈，確係李志陽所有
，因葉啟賢受李志陽之唆使，由葉啟賢偷偷放進乙○○之黑色提
包內，用來陷害乙○○，已經證人葉啟賢於原審結證明確。2.證
人黃淑芬於原審證稱葉啟賢於報案後，多次打電話給伊，表示受
脅迫指認乙○○持槍等語。而葉啟賢亦承認確實有打電話給黃淑
芬。然原審僅以黃淑芬係乙○○女友，其陳述尚難遽信，而不予
採信。3.乙○○於原審辯稱黑色提包並非其自車上攜入店內。原
審勘驗搜索光碟結果，一開始即出現警員在室內搜索黑色提包，
乙○○從室外車子走進室內部分，光碟並未顯示。然原審仍認定
該黑色提包係乙○○自車上攜帶進入室內，又未說明其所辯不採
之理由，尚有未當云云。然原判決依憑乙○○於警詢及檢察事務
官訊問時之自白，證人王炳坤、黃信宏、郭昭宏、沈思怡、甲○
○於警詢、偵查或第一審之證述，卷附搜索票暨搜索扣押筆錄、
內政部警政署刑事警察局民國九十四年四月二十三日刑鑑字第０
九四００五一七一一號槍彈鑑定書暨鑑定照片、扣案槍、彈等證
據，資以認定乙○○因綽號「阿輝」之不詳姓名年籍成年男子，
欠其債款未清，交付系爭槍、彈質押，而未經許可，持有系爭槍
、彈等情。因而撤銷第一審關於其持有該槍、彈部分之不當判決
，改判依想像競合犯關係，從一重論處其未經許可，持有可發射
子彈具有殺傷力之改造手槍罪刑。已詳敘認定犯罪事實之依據及
憑以認定之理由。並對其辯稱：警員起獲藏手槍、子彈之黑色提
包，非其所有，而係葉啟賢受李志陽之指示，將該手槍、子彈攜
至夢昇華美容貴族生活館栽贓，再報警查獲云云，如何不足採信
；警員如何係因見其駕駛ＢＭＷ小客車，在該生活館停下，手提
黑色提包進入店內，始入內搜索；證人葉啟賢於原審附和乙○○
之詞，如何不足為乙○○有利之認定；證人黃淑芬於原審之證詞
，如何尚難遽信；均已依據卷內資料予以指駁及說明。從形式上
觀察，原判決並無任何違背法令之處。上訴意旨置原判決之論敘
於不顧，仍執陳詞為事實上之爭辯，並對原審採證認事之職權行
使，任意指摘，難謂已符合首揭法定上訴要件，其上訴違背法律
上之程式，應予駁回。
(二)恐嚇危害安全與恐嚇取財部分：
按刑事訴訟法第三百七十六條所列各罪之案件，經第二審判決者
，不得上訴於第三審法院，為該法條所明定。乙○○恐嚇危害安
全與恐嚇取財部分，原審係依刑法第三百零五條、第三百四十六
條第一項論處罪刑，核屬刑事訴訟法第三百七十六條第一、六款
之案件。依首開說明，既經第二審判決，自不得上訴於第三審法
院，其猶提起上訴，顯為法所不許，均應予駁回。
據上論結，應依刑事訴訟法第三百九十五條前段、第三百九十七
條、第四百零一條，判決如主文。
中    華    民    國  九十八  年    三    月  二十六  日
                      最高法院刑事第二庭
                          審判長法官  莊  登  照
                                法官  陳  世  淙
                                法官  許  錦  印
                                法官  林  錦  芳
                                法官  洪  昌  宏
      本件正本證明與原本無異
                                      書  記  官
中    華    民    國  九十八  年    三    月  三十一  日
                                                      K


司法院資訊處製作；財團法人民間司法改革基金會備份。
